【裁判字號】    98,易,461
【裁判日期】    990730
【裁判案由】    竊盜
【裁判全文】
臺灣雲林地方法院刑事判決               98年度易字第461號
公  訴  人  臺灣雲林地方法院檢察署檢察官
被      告  甲○○
上列被告因竊盜案件，經檢察官追加提起公訴（98年度撤緩偵字
第62號），被告於準備程序進行中就被訴事實為有罪之陳述，經
本院聽取當事人意見後，認宜由獨任法官進行簡式審判程序，裁
定進行簡式審判程序，判決如下：
    主  文
甲○○共同竊盜，處有期徒刑伍月，如易科罰金以新臺幣壹仟元
折算壹日。
    事實及理由
一、犯罪事實：
    甲○○明知坐落於雲林縣斗六市江厝里過溪20號（冠林砂石
    場內側）石牛溪新厝段溪底，係中華民國所有並交由經濟部
    水利署第五河川局（下稱第五河川局）管理之河川公有地，
    未經向主管機關申請土石採取許可，不得擅自挖取土石。竟
    在未取得土石採取許可下，於民國97年9 月8 日上午9 時許
    起，在上開石牛溪新厝段溪底，以日薪新臺幣（下同）5,00
    0 元代價，僱用與其有犯意聯絡之曾炎圳（業經臺灣雲林地
    方法院檢察署以97年度速偵字第104 號，緩起訴處分確定）
    ，由甲○○駕駛其所有之CAT-E300LC型（起訴書誤載為CAT3
    00型）挖土機接續挖掘石牛溪內砂石後，再由曾炎圳駕駛其
    所有之六輪拼裝車接續裝車運送至石牛溪堤防外堆放，前後
    約載運8 車次，而共同竊得經濟部水利署第五河川局管領之
    石牛溪河川地砂石共計73立方公尺。嗣於同日上午10時10分
    許，為警當場查獲，並扣得上開挖土機、6 輪拼裝車各1 台
    。
二、認定犯罪事實所憑證據及理由：
(一)、本案被告甲○○所犯刑法第320 條第1 項之罪，係死刑、無
    期徒刑、最輕本刑為3 年以上有期徒刑以外之罪，其於準備
    程序就前開被訴事實為有罪之陳述，經法官告知簡式審判程
    序之旨，並聽取被告甲○○與公訴人之意見後，本院認無不
    得或不宜改依簡式審判程序進行之處，爰依刑事訴訟法第27
    3 條之1 第1 項、第284 條之1 規定，裁定本件進行簡式審
    判程序，合先敘明。
(二)、被告甲○○之犯罪事實，除被告甲○○之自白外，並有如下
    證據可資證明：
１、人證部分：證人曾炎圳之陳述。
(1)、證人曾炎圳於97年9 月8 日之警詢筆錄〔雲警南刑字第0971
    000665號卷（下稱警詢卷）第5 至8 頁〕。
(2)、證人曾炎圳於97年9 月8 日之偵訊筆錄〔97速偵104 號卷（
    下稱偵查卷）第7 至8 頁〕。
２、書證、物證部分：
(1)、經濟部水利署第五河川局97年9 月8 日會勘案件紀錄表（警
    詢卷第9 頁）。
(2)、雲林縣斗六市江厝里過溪20號（冠林砂石場內側）石牛溪現
    場照片20張（警詢卷第10至19頁）。
(3)、雲林縣警察局斗南分局（起訴書誤載為「斗六分局」）97年
    9 月8 日扣押筆錄1 份及扣押物品目錄表1 紙（警詢卷第20
    至22頁）。
(4)、扣案之被告甲○○所有之挖土機1 臺及共犯曾炎圳所有六輪
    拼裝車1 輛可證（雲林縣警察局斗南分局97年9 月18日雲警
    南刑字第0971000665-1號函及所附之第五河川局設施機具戒
    護單1 紙、資料卡2 紙，見偵查卷第23至26頁）。
３、堪信被告甲○○之自白與事實相符，自應依法論科。
三、論罪科刑之理由：
(一)、核被告甲○○所為，係犯刑法第320 條第1 項之竊盜罪。其
    與同案被告曾炎圳間有犯意聯絡及行為分擔，均為共同正犯
    。
(二)、又，被告甲○○與同案被告曾炎圳二人，自97年9 月8 日上
    午9 時起至同上上午10時10分止，實施多次盜採，均在同一
    地點（石牛溪溪底），以同一盜採方式，密集竊取砂石之行
    為，係於密切接近之時地實施，侵害同一之法益，各行為之
    獨立性極為薄弱，依一般社會健全觀念，在時間差距上，難
    以強行分開，在刑法評價上，應視為數個舉動之接續實行，
    均屬接續犯，為包括之一罪。
(三)、爰審酌被告甲○○為賺取盜採砂石利益，僱用曾炎圳共同盜
    採河砂，影響河川水流之正常流動，以及河砂之正常流補，
    然其本件盜採河砂數量僅73立方公尺，尚非鉅大，犯後坦承
    犯行等一切情狀，量處如主文所示之刑，並諭知易科罰金之
    折算標準，以資懲儆。
(四)、另按刑法關於沒收之規定，除違禁物必須沒收外，其餘均採
    得科主義，是法院對於供犯罪所用之物，沒收與否，本可自
    由裁量（最高法院19年上字第1651號判例參照），本件扣案
    之挖土機1 臺、拼裝車1 輛分屬被告甲○○及及共犯曾炎圳
    所有供本件犯罪所用之物，業經其等2 人供認在卷，惟本院
    審酌上開機具之經濟價值龐大，並為被告甲○○、共犯曾炎
    圳賴以謀生之器具，兼衡本件竊取之砂石數量、價值，上開
    挖土機、拼裝車如加沒收，顯與比例原則有違，爰不併為沒
    收之宣告，附此敘明。
四、據上論斷，依刑事訴訟法第273 條之1 第1 項、第299 條第
    1 項前段，刑法第28條、第320 條第1 項、第41條第1 項前
    段，刑法施行法第1 條之1 第1 項、第2 項前段，判決如主
    文。
本案經檢察官傅克強到庭執行職務。
中    華    民    國    99    年    7     月    30    日
                  刑事第一庭  法  官  陳宏卿
以上正本證明與原本無異。
如不服本判決應於收受判決後10日內向本院提出上訴書狀，並應
敘述具體理由；其未敘述上訴理由者，應於上訴期間屆滿後20日
內向本院補提理由書（均須按他造當事人之人數附繕本）。「切
勿逕送上級法院」。
                              書記官  陳善永
中    華    民    國    99    年    7     月    30    日
附錄本案論罪科刑法條全文：
刑法第320 條第1 項：
意圖為自己或第三人不法之所有，而竊取他人之動產者，為竊盜
罪，處5 年以下有期徒刑、拘役或5 百元以下罰金。

司法院資訊處製作；財團法人民間司法改革基金會備份。
